【裁判字號】    90,台上,499
【裁判日期】    900208
【裁判案由】    偽造文書
【裁判全文】
最高法院刑事判決                                  九十年度台上字第四九九號
    上  訴  人  甲○○
右上訴人因偽造文書案件，不服台灣高等法院中華民國八十七年二月二十四日第二審
更審判決（八十六年度上更(二)字第一二三五號，起訴案號：台灣台北地方法院檢察署
八十四年度偵字第二二二四號），提起上訴，本院判決如左：
    主  文
上訴駁回。
    理  由
按刑事訴訟法第三百七十七條規定：上訴於第三審法院，非以判決違背法令為理由，
不得為之。是提起第三審上訴，應以原判決違背法令為理由，係屬法定要件。且必須
依據卷內資料為具體之指摘，並足據以辨認原判決已具備違背法令之形式，始屬相當
。本件原判決依憑上訴人甲○○之自白，核與被害人羅建中、張海城、許朝明、翁頌
榮及被害人台灣葛瑞塔股份有限公司職員陳弘仁、元股份有限公司職員張貞慧指訴
情節相符，並經同案已判決確定共同被告趙超華供認無訛，復有上訴人以「張海城」
、「陳彥儒」名義向被害人訂貨之訂貨單、出貨單、預備支付被害人之支票四張及簽
發給台灣葛瑞塔股份有限公司之支票影本一張、贓物領據二份、市內電話裝機申請書
二紙在卷可稽等證據資料，認定上訴人有如原判決事實欄所載共同連續行使偽造私文
書，足以生損害於他人犯行。因而撤銷第一審該部分不當之判決，仍論處上訴人罪刑
，已於理由內詳細敘述其所憑之證據及認定之理由，從形式上觀察，原判決並無違背
法令情形存在。再按刑法第二百十條之偽造私文書罪，祗須無製作權人捏造他人名義
製作文書，而足生損害於公眾或他人即克成立，學理上稱為「有形偽造」，倘行為人
係以自己名義製作之文書，或基於他人之授權、委託，以該他人名義製作之文書，既
非無製作權，自均不能成立該罪；至刑法第二百十三條之公文書不實登載罪及同法第
二百十五條之業務上文書登載不實罪，乃有製作權人，故意自為記載內容虛偽不實之
文書，學理上謂為「直接無形偽造」，而同法第二百十四條之使公務員登載不實罪，
係向有製作權人，為虛偽不實之報告或陳述，使該有製作權人據以製作內容不實之文
書，學理上指為「間接無形偽造」。原判決已就上訴人假冒「張海城」、「陳彥儒」
名義經營生意，並偽造「張海城」、「陳彥儒」署押於訂貨單表示為訂貨人，又在送
貨單上簽收欄偽造其等署押表示已收受送來之貨品，並交付與被害廠商，自應成立行
使偽造私文書罪，第一審判決變更起訴法條，改論以偽造署押罪，自有未洽，業於判
決理由內敘述甚詳。上訴意旨對於原判決所持上開法律上見解，究有如何違背法令之
處，並未具體表明，徒以上揭訂貨單及送貨單不具有證明權利或法律關係之效力，何
況上訴人有權製作且本於自己意思據實製作，並無虛偽可言，應不構成偽造私文書罪
，上訴人偽造「陳彥儒」之印章既係蓋用於上訴人有權製作之訂貨單及簽收單上，僅
該當於偽造署押罪，原判決不應以偽造私文書論罪，漫指原判決適用法則不當，並非
第三審上訴之適法理由。依前揭說明，其上訴違背法律上之程式，應予駁回。
據上論結，應依刑事訴訟法第三百九十五條前段，判決如主文。
中      華      民      國     九十     年      二      月      八      日
                              最高法院刑事第三庭
                                  審判長法官  陳  錫  奎
                                        法官  劉  敬  一
                                        法官  洪  清  江
                                        法官  李  伯  道
                                        法官  呂  丹  玉
      右正本證明與原本無異
                                              書  記  官
中      華      民      國     九十     年      二      月     十三     日


司法院資訊處製作；財團法人民間司法改革基金會備份。
